臺灣臺中地方法院民事判決　96年度訴字第2584號
原　　　告　甲○○
　　　　　　　　　　　號
被　　　告　丙○○
訴訟代理人　乙○○
上當事人間損害賠償事件，本院於96年10月30日言詞辯論終結，
判決如下：
    主      文
被告應給付原告新台幣伍拾壹萬陸仟壹佰參拾肆元，並自民國九
十六年五月十五日起至清償日止，按年息百分之五計算之利息。
原告其餘之訴駁回。
訴訟費用由被告負擔百分之七十，餘由原告負擔。
本判決於原告以新台幣壹拾柒萬元為被告供擔保後，得假執行。
但被告以新台幣伍拾壹萬陸仟壹佰參拾肆元為原告預供擔保後，
得免為假執行。
原告其餘假執行之聲請駁回。
    事實及理由
壹、兩造之聲明：
  一、原告：(一)被告應給付原告新台幣（下同）737,335元，及
      自民國96年5月15日起至清償日止，按年息5%計算之利息
      。(二)訴訟費用由被告負擔。(三)原告願供擔保，請准宣告假
      執行。
  二、被告：(一)請求駁回原告之訴及假執行之聲請。(二)訴訟費用
      由原告負擔。(三)如受不利判決，請准供擔保免為假執行。
貳、原告起訴主張：被告無駕駛執照，於95年2月26日，駕駛303
    7－HN號自小客車搭載其男友高兆億、友人戴翔義、石明正
    ，沿台中市○○路往崇德路方向行駛，同日凌晨零時45分許
    行經熱河路與天津路交岔路口處時，原應注意車前狀況，並
    隨時採取必要之安全措施，且依當時天氣晴、夜間有照明、
    路面乾燥無障礙物，視距良好，並無不能注意之情事，竟疏
    未注意，在前揭交岔路口處，撞擊沿熱河路由青島路往北平
    路方向行進、由原告所騎乘之KYZ－027號重機車，使原告人
    、車倒地，致原告受有右側尺骨近端骨折合併橈骨頭脫臼、
    右側股骨開放性骨折之傷害；被告於肇事後，並未停車在現
    場救助，竟立即駕車逃逸，原告所受傷害支出醫藥費用24,8
    35元、計程車資2,500元、住院期間看護費用60,000元、中
    藥調理費用20,000元、未來接受手術之診療費用50,000元，
    又原告因而無法工作10個月，工作損失500,000元，並受有
    精神上損害，應請求被告賠償慰撫金80,000元。爰依侵權行
    為損害賠償請求權，請求判決如聲明所示。
參、被告則以：本件事故發生當時並非被告駕駛系爭自小客車。
    對於原告支出醫藥費用、計程車資、住院期間看護費、中藥
    調理費用、未來接受手術之診療費用、無法工作之損失均無
    意見，惟原告既已請求被告賠償其薪資損失，即不得再請求
    慰撫金，且原告請求慰撫金之數額過高等語，資為抗辯。
肆、經查：
  一、原告主張其騎乘機車，於民國95年2月26日凌晨零時45分
      許在台中市○○路與天津路交岔路口，遭3037－HN號自小
      客車撞擊，致原告人車倒地，受有右側尺股近端骨折合併
      橈骨頭脫臼、右側股骨開放性骨折等傷害一節，為被告所
      不爭，並有原告提出之診斷證明書可資佐證，自可信為真
      實。被告雖抗辯稱肇事當時並未駕駛該自用小客車，惟被
      告確於前記時間、地點駕車肇事，已分別據同車之證人戴
      翔義、高兆億、石明正於刑事程序之警詢、偵查及法院審
      理時證述明確；另證人證人黃美容於刑事程序之警詢及審
      理時亦證稱：車禍發生後，被告、證人戴翔義、石明正、
      高兆億於95年2月27日在伊所經營之麵攤商議因為車禍的
      事，被告願意簽發本票及協議書給證人戴翔義。於翌日23
      時許，被告與證人戴翔義相約在紅茶店再次協商，伊與證
      人石明正、高兆億亦有在場，被告當場簽發本票及契約書
      給證人戴翔義，由於雙方認為伊是長輩，故將本票及契約
      書交由伊保管等語。再被告於車禍後簽發交與黃美容保管
      之契約書記載：「（甲方）戴翔義、（乙方）丙○○因此
      次意外車禍之事，給（甲方）戴翔義一個保障與交待，由
      （乙方）丙○○簽立本票三張金額600,000元整，本票經
      由雙方同意，由黃美容待（按應係「代」）為保管，不得
      有誤」等語，核與證人戴翔義、石明正、高兆億、黃美容
      前開所證相符；再參以被告與證人戴翔義間並無任何債務
      糾葛，如非本件車禍發生時確係被告駕車，且被告事後曾
      商請證人戴翔義頂替為駕駛人，被告亦無簽發面額合計高
      達600,000元之本票三張暨上開契約書予證人戴翔義，以
      資「保障與交代」之必要。又被告與證人戴翔義、石明正
      均係朋友關係，與證人高兆億原本更是男女朋友，並同居
      生活，直至95年3月下旬才分手，彼此間並無怨隙或仇恨
      ，加以本件車禍發生後，證人戴翔義原已於案發當日即95
      年2月26日22時35分許，前往臺中市警察局第五分局交通
      分隊製作筆錄，自承是肇事人，若非本件車禍發生當時，
      確實由被告駕車，實難想像證人戴翔義、石明正、高兆億
      有何動機及理由要事後翻供，且口徑一致誣指被告犯罪。
      被告之主張既與同車之證人戴翔義、石明正、高兆億所證
      均不相符，又未能就證人戴翔義、石明正、高兆億何以共
      同設詞構陷，提出任何事證為合理之說明，被告抗辯稱並
      未駕車肇事一節，並非可採。
  二、按因故意或過失，不法侵害他人之權利者，負損害賠償責
      任，民法第184條第1項前段定有明文。又汽車行駛時，駕
      駛人應注意車前狀況及兩車併行之間隔，並隨時採取必要
      之安全措施，道路交通安全規則第94條第3項定有明文。
      本件依警卷道路交通事故現場圖所示，被告於肇事時係駕
      駛3037－HN號自小客車沿天津路由昌平路往崇德路方向行
      駛，於熱河路與天津路交岔路口內與原告所駕駛之KYZ －
      027號重機車（沿熱河路由青島路往北平路方向行駛）發
      生碰撞，車禍發生時被告行向之號誌為閃光紅燈，原告之
      行向為閃光黃燈；且車禍發生之後，交岔路口中心處留有
      機車輪胎擦痕及機車倒地刮地痕，顯示兩車係在交岔路口
      內發生碰撞，而閃光紅燈表示「停車再開」，車輛應減速
      接近，先停止於交岔路口前，讓幹道車優先通行後認為安
      全時，方得續行（道路交通標誌標線號誌設置規則第211
      條第1項第2款），由此足認原告於車禍發生當時，顯未隨
      時注意警戒車前狀況，注意停讓在幹道行駛之原告先行，
      自有過失，其因而與原告之重機車碰撞導致原告人車倒地
      受有傷周，被告之過失行為與原告所受之傷害有相當之因
      果關係，原告依民法第184條第1項前段之規定請求被告賠
      償損害，自屬正當。
  三、原告主張被告應賠償之醫藥費用24,835元、計程車資2,50
      0元、住院期間看護費用60,000元、中藥調理費用20,00 0
      元、未來接受手術之診療費用50,000元、工作損失500,00
      0元等各項，均為被告所不爭。而：
    (一)原告高職畢業，自國中畢業後即從事不銹鋼鐵窗、鋁門窗
      製作之工作，被告高職畢業，目前無業，此為兩造所不爭
      。原告因本件車禍受有右側尺骨近端骨折合併橈骨頭脫臼
      、右側股骨開放性骨折之傷害，於95年2月26日經急診入
      中國醫藥大學附設醫院，同日接受尺及股骨骨折復位及鋼
      釘內固定術，於96年3月6日出院，自95年3月10日起至96
      年1月24日間共門診9次，術後需他人看護及照顧1個月，
      有該院診斷證明書在卷可稽。原告因本件車禍長時間飽受
      肉體疼痛之折磨；且骨折接受骨折復位及鋼釘固定手術後
      ，除疼痛難忍外，術後固定患部之措施影響日常生活起居
      ，造成生活不便之程度甚大，本院審酌上情，認原告所主
      張之80,000元慰撫金，核屬允當，應予照准。
    (二)以上合計為737,335元（24,835＋2,500＋60,000＋20,000
      ＋50,000＋500,000＋80,000＝737,335）。
  四、按損害之發生或擴大，被害人與有過失者，法院得減輕賠
      償金額，或免除之，民法第217條第1項規定定有明文。依
      警卷道路交通事故現場圖所示，原告行向於肇事時之燈號
      為閃光黃燈，而閃光黃燈表示「警告」，車輛應減速接近
      ，注意安全，小心通過（道路交通標誌標線號誌設置規則
      第211條第1項第1款），原告未充份注意閃光黃燈減速接
      近，貿然進入路口，以致兩造行線發生衝突，亦有疏失。
      本院審酌閃光紅燈表示「停車再開」，車輛應減速接近，
      先停止於交岔路口前，讓幹道車優先通行後認為安全時，
      方得續行，被告應係違反優先路權之規定，為本件肇事之
      主要原因，認被告就本件車禍應負70%之過責任，原告應
      負30%之責任。從而原告得請求被告賠償之金額為516,134
      元（737,335×0.7＝516,134）。
  五、從而原告依侵權行為損害賠償請求權，請求被告給付516,
      134元，及自起訴狀繕本送達之翌日（即96年5月15日）起
      至至清償日止，按年息5％計算之法定遲延利息，於法有
      據，應予准許。其餘逾此範圍之請求，則無理由，應予駁
      回。原告勝訴部分，兩造陳明願供擔保，聲請宣告假執行
      及免為假執行，於法並無不合，爰酌定相當之擔保金額宣
      告之，至於原告敗訴部分，其餘假執行之聲請無所依附，
      應予駁回。
  六、本件為本院刑事移送而來之刑事附帶民事訴訟，並未徵收
      任何裁判費，亦無其他訴訟用費，確定訴訟費用為0元。
伍、結論：本件原告之訴為一部有理由，一部無理由，依民事訴
    訟法第79條、第390條第2項、第392條第2項，判決如主文。
中　　華　　民　　國　　96　　年　　11　　月　　13　　日
                  民事第二庭    法  官  王  銘
正本係照原本作成。
如對本判決上訴，須於判決送達後20日內向本院提出上訴狀。
中　　華　　民　　國　　96　　年　　11　　月　　13　　日
                                書記官
